最高法院刑事判決　　　　　　　　　　　　　　　　九十三年度台上字第一九八號
　　上　訴　人　戊○○
　　　　　　　　丙○○
　　　　　　　　甲○○
　　共　　　同
　　選任辯護人　廖振洲律師
　　上　訴　人　乙○○
　　　　　　　　己○○
　　　　　　　　丁○○
右上訴人等因違反組織犯罪防制條例案件，不服台灣高等法院中華民國九十二年八月
月七日第二審更審判決（九十二年度上更(一)字第二三九號，起訴案號：台灣板橋地方
法院檢察署八十八年度少連偵字第三０六、三一八、三四五號，八十八年度偵字第一
０九０六號），提起上訴，本院判決如左：
　　主　文
上訴駁回。
    理  由
按刑事訴訟法第三百七十七條規定，上訴於第三審法院，非以判決違背法令為理由，
不得為之。是提起第三審上訴，應以原判決違背法令為理由，係屬法定要件。如果上
訴理由狀並未依據卷內訴訟資料，具體指摘原判決不適用何種法則或如何適用不當，
或所指摘原判決違法情事，顯與法律規定得為第三審上訴理由之違法情形，不相適合
時，均應認其上訴為違背法律上之程式，予以駁回。本件原判決認定少年Ａ００（另
案由少年法庭審理）於民國八十七年十二月間，在上訴人甲○○位於００縣００市○
○○街０００巷０號０樓之住處，與郭佳熊等人共同成立「三聯會」之不良組織，Ａ
００為會長，並尊甲○○為長老，吸收在學或輟學學生為會員。迄八十八年四月十日
，Ａ００認「三聯會」組織鬆散，乃與前「竹聯幫」龍堂總護法即上訴人戊○○商議
加入「竹聯幫」犯罪組織，改設分堂，而由戊○○發起成立「天鷹堂」之犯罪組織，
於同月十五日，由甲○○資助上址舉行拜堂儀式，並供為「天鷹堂」堂口。戊○○為
主持犯罪組織，自任堂主，上訴人丙○○為副堂主、Ａ００為總護法，吸收上訴人乙
○○、己○○、丁○○，及已判刑確定之連柏澄、郭佳熊、程韋勳，暨少年Ｂ００、
Ｃ００、Ｄ０、Ｅ００、Ｆ００、Ｇ００、Ｈ００、Ｉ００、Ｊ００、Ｋ００、Ｌ０
０、Ｍ００、Ｎ００、Ｏ００、Ｐ００、Ｑ００、Ｒ００、Ｓ００、Ｔ００、Ｕ００
、Ｖ００、Ｗ００、Ｘ００等數十人（均另由少年法庭審理），於同日加入為組織成
員，由堂主戊○○主持入會儀式，其組織架構及職務分配詳如原判決附表一所示，經
警於同月十七日查獲，上訴人等並於偵查中自白其犯罪等情。爰撤銷第一審關於戊○
○、丙○○違反組織犯罪防制條例無罪部分，及甲○○、乙○○、己○○、丁○○部
分之判決，改判論處戊○○發起主持犯罪組織，甲○○資助犯罪組織，及丙○○、乙
○○、己○○、丁○○參與犯罪組織罪刑（戊○○、丙○○、乙○○、己○○、丁○
○併均諭知於刑之執行完畢或赦免後，令入勞動場所強制工作三年），已綜合全部卷
證資料，敘明其所憑之證據及認定之理由；而以上訴人等否認犯罪所持之辯解為不足
採，予以指駁綦詳。所為論敘，俱有卷存之證據資料可資覆按，從形式上觀察，並無
違背法令之情形存在。按犯組織犯罪防制條例第三條第一項之罪者，應於刑之執行完
畢或赦免後，令入勞動場所，強制工作，其期間為三年，同條例第三條第三項前段定
有明文。此項規定，旨在補充刑罰之不足，協助其再社會化，並藉以消泯犯罪組織及
遏阻組織犯罪之發展，乃屬強制規定，凡犯同條例第三條第一項之罪者，即應宣付強
制工作處分，法院無斟酌之餘地。原判決依組織犯罪防制條例第三條第一項規定，論
戊○○以發起主持犯罪組織罪，丙○○、乙○○、己○○、丁○○參與犯罪組織罪，
均併依同條第三項前段諭知於刑之執行完畢或赦免後，令入勞動場所強制工作三年，
於法無違。再，參與犯罪組織者，一經參與，犯罪即屬成立，不以已從事該組織之犯
罪活動為必要。查「天鷹堂」係戊○○經趙卓文、陳進財等竹聯幫堂主同意而成立之
竹聯幫分堂，內部有管理結構，設有階級領導及幫規，下屬須服從主持人之命令行事
，違抗者依內部規範懲處，參加人數多達數十人；而竹聯幫係經治安單位列管有案之
犯罪組織，「天鷹堂」既屬竹聯幫旗下堂口，並具備集團性、常習性及暴力性之要件
，自亦屬犯罪組織無訛；上訴人等或發起、主持，或資助，或參與該組織，即應成立
犯罪，判決內已審酌全卷證據資料，詳加剖析論敘（見原判決第十三面第四行至第十
四面第十一行），並無上訴意旨所稱認定事實不依證據，或判決所載理由矛盾，或應
調查之證據而未予調查等違法情形。至「天鷹堂」甫行設立，即經警查獲，其成員是
否已經從事其他犯罪行為，不影響其已成立之犯罪；原審未調查戊○○等人有無非法
討債，或已開始其他不法之行為而為判決，不生違背法令之問題。上訴意旨，泛稱「
天鷹堂」為單純之少年成員組織，目的係從事販售業之經濟活動，幫規內容均屬忠孝
仁愛義理等教條，絕非犯罪組織，亦與竹聯幫無關，且無證據證明其成員已從事不法
活動等語，仍執陳詞，漫事爭辯，不符第三審上訴之法定要件。復就原審取捨證據及
判斷其證明力職權之適法行使，暨判決內已明白論斷之事項，憑己見為不同之評價，
砌詞指摘，並為單純事實上之爭執，亦與法律規定得為第三審上訴理由之違法情形，
不相適合，其上訴為違背法律上之程式，應予駁回。
據上論結，應依刑事訴訟法第三百九十五條前段，判決如主文。
中　　　華　　　民　　　國　　九十三　　年　　　一　　　月　　 十五 　　日
                              最高法院刑事第四庭
                                  審判長法官  紀　俊　乾
                                        法官  黃　正　興
                                        法官  劉　介　民
                                        法官  陳　東　誥
                                        法官  魏　新　和
      右正本證明與原本無異
                                              書  記  官
中　　　華　　　民　　　國　　九十三　　年　　　一　　　月　　 二十 　　日
